【裁判字號】    91,重上,440
【裁判日期】    920325
【裁判案由】    返還寄託物
【裁判全文】
台灣高等法院民事判決  九十一年度重上字第四四○號
    上  訴  人  甲○○
    訴訟代理人  劉秀雄
    被 上訴 人  華南商業銀行股份有限公司
    法定代理人  許德南
    訴訟代理人  馮嗣豪
右當事人間請求返還寄託物事件，上訴人對於中華民國九十一年七月二十九日臺灣臺
北地方法院九十一年度重訴字第一○四○號第一審判決提起上訴，並為訴之擴張，本
院判決如左：
    主      文
上訴駁回。
擴張之訴及該部分假執行之聲請均駁回。
第二審及擴張之訴之訴訟費用均由上訴人負擔。
    事      實
甲、上訴人方面：未於言詞辯論期日到場，惟據其以前到場及提出書狀，聲明及陳述
    如後：
一、聲明：
(一)原判決廢棄。
(二)被上訴人應給付上訴人新台幣（以下同）七百三十五萬八千四百四十三元，及自
    民國（下同）八十六年三月十二日起至清償日止，按年息百分之五計算之利息。
    （上訴人於原審請求利息自起訴狀繕本送達翌日起算，於本院擴張聲明）
(三)願供擔保請准宣告假執行。
二、陳述：
(一)上訴人於民國（下同）八十六年一月二十日在被上訴人之營業部城內辦事處開立
    活期儲蓄存款帳戶，帳號00000000000─三號，將印鑑、存摺交由訴
    外人胡俊秀保管，委託其辦理股票買賣之過戶及交割事務，詎胡俊秀於同年三月
    十二日盜用印鑑，偽造上訴人之提款單，向被上訴人提款七百三十五萬八千四百
    四十三元、三百萬元、四百三十九萬三千四百八十二元，其中七百三十五萬八千
    四百四十三元係轉存入其岳母李含笑帳戶。經查被上訴人對於大額提款之申請，
    應求慎重，通知本人，並經主管審核後准予提款，然被上訴人未通知上訴人。且
    上開七百三十五萬八千四百四十三元提款單誤載提款日期「八十三年三月十二日
    」，當時上訴人未留存印鑑，被上訴人之職員以肉眼即可判別，卻未注意。故被
    上訴人有重大過失，依最高法院五十七年台上字第二九六五號判例意旨，對上訴
    人未發生清償之效力。爰依民法第五百九十七條規定提起本訴。
(二)李含笑於八十五年十一、二月間不在國內，竟可在被上訴人處開立帳戶，顯見不
    法。
三、證據：
(一)援用於原審提出之存摺、取款憑條、存款憑條等影本。並聲請調查李含笑之入出
    境記錄，及聲明證人劉秀雄。
(二)於本院提出自訴狀、存摺、元大京華證券股份有限公司函、存款憑條、取款憑條
    、融資融券契約書等影本。
乙、被上訴人方面：
一、聲明：
(一)駁回上訴。
(二)如受不利判決，願供擔保，聲請免假執行。
二、陳述：
(一)系爭帳戶於八十六年三月十二日憑存摺轉帳支出三筆帳款，分別為三百萬元、七
    百三十五萬八千四百四十三元、四百三十九萬三千四百八十二元，提款人提出之
    提款單均為同一人筆跡，取款印文亦為上訴人留存印鑑印文，則被上訴人將存款
    轉入指定帳戶，依最高法院七十三年十月二日七十年度第十一次民事庭會議決議
    「乙種活期存款與金融機構之間為消費寄託關係，第三人持真正存摺並在取款條
    上盜蓋真正印章向金融機構提取存款，金融機構不知其係冒領而如數給付時，為
    善意向債權之準占有人清償，依民法第三百十條第二款規定，對存戶有清償之效
    力。」，縱胡俊秀未經上訴人授權提款，對被上訴人亦生清償效力。
(二)系爭提款單之日期誤載為八十三年三月十二日，然兩造內心之意思表示均係以八
    十六年三月十二日為清償日，此由交易傳票上轉帳戳記章之日期為八十六年三月
    十二日，扣帳日亦為同日可證。
(三)否認大額提款須先向存款人查證。
三、證據：
(一)援用於原審提出之存款往來明細表、取款憑條、存款憑條、印鑑卡等影本。
(二)於本院聲明證人胡俊秀。
丙、本院依職權調閱原法院九十年度自字第一七一號刑事卷宗、調查李含笑之股票買
    賣情形、存款匯入情形。
    理    由
一、上訴人未於言詞辯論期日到場，核無民事訴訟法第三百八十六條各款規定情形，
    爰依被上訴人之聲請，由其一造辯論而為判決。
二、上訴人於本院擴張利息部分之請求，依民事訴訟法第四百四十六條第一項、第二
    百五十五條第一項第三款規定，無待被上訴人同意，應准予擴張。
三、上訴人主張：伊於八十六年一月二十日在被上訴人之營業部城內辦事處開立活期
    儲蓄存款帳戶，帳號00000000000─三號，將印鑑、存摺交由胡俊秀
    保管，委託其辦理股票買賣之過戶及交割事務，嗣胡俊秀於同年三月十二日以該
    印鑑、存摺向被上訴人提款七百三十五萬八千四百四十三元、三百萬元、四百三
    十九萬三千四百八十二元，其中七百三十五萬八千四百四十三元匯入其岳母李含
    笑帳戶，然提款單誤載提款日期為「八十三年三月十二日」等事實，業據上訴人
    提出存摺、取款憑條、存款憑條、融資融券契約書為證，並經證人胡俊秀證明屬
    實，復為被上訴人所不爭執，堪信為真正。
四、上訴人主張：伊未授權胡俊秀提領系爭存款，然被上訴人過失未事先將大額提款
    情事通知伊，始遭胡俊秀盜領云云。被上訴人則否認上情，並以實務上如果存戶
    開戶時要求，始會於大額提款時向存戶查證，否則不會查證等語置辯。經查：
(一)上開存摺內頁載明兩造約定「活期儲蓄存款戶須知」條款，其第三條為「本存款
    存戶取款時，應憑存摺及取條並加蓋原留印鑑或依約定方式隨時提取之」；第六
    條為「存戶對於存款之存摺及取款圖章，務請妥慎保管（分開保管為妥）。如有
    因遺失、毀滅、被竊盜或其他情事，請立即來行照本行掛失止付規定辦理，但在
    本行接受掛失止付書面申請以前，已由持有之第三人冒領存款．．本行概不負責
    」。上訴人復未舉證證明與被上訴人間另有大額提款，須事先通知上訴人之約定
    。故被上訴人審核取款憑條上之印文與上訴人留存印鑑相符，及存摺為真正後，
    同意提領存款，合於兩造之約定，自無過失可言。
(二)證人胡俊秀證稱：「上訴人父親劉秀雄用我岳母在元大證券公司帳戶買賣股票。
    三月十日買華銀的股票一百張，交割款七百三十五萬八千四百四十三元，三月十
    二日交割含手續費。三月十三日一百張全部賣出，賣出當天也賣出其他用李含笑
    名義買入的別種股票，包括中國商銀三十張，同天以李含笑名義買入嘉新水泥四
    百張、旺宏電子一百二十張，買賣相抵後還不夠七十七萬四千八百三十一元，錢
    由上訴人父親委託我經由上訴人哥哥劉宏志帳戶轉到李含笑同一帳戶來交割。」
    （本院卷第八十二頁）。核與上訴人提出李含笑之存摺顯示八十六年三月十三日
    存入一百二十二萬五千三百二十三元，同年月十四日存入一百六十五萬三千九百
    零三元，同年月十五日存入七十七萬四千八百三十一元。元大京華證券股份有限
    公司於九十二年一月九日函覆本院以「一、李含笑於八十六年三月十日融資買進
    華銀股票一百張，同年月十二日支付交割款七百三十五萬八千四百四十三元。二
    、於八十六年三月十三日融資賣出華銀股票一百張，成交價為一百四十五元；中
    國商銀賣出三十張，成交價為八十四元。三、於八十六年三月十三日融資買進嘉
    泥股票四百張，交割款為六百二十六萬六千九百九十二元；旺宏股票融資買進一
    百二十張，交割款為二百八十五萬八千一百二十二元」。及上訴人之城內分行以
    （92）華城內字第０一０號函覆本院以「李含笑帳號000000000000，於八十六年
    三月十五日轉帳存入七十七萬四千八百三十一元，係由本行存戶劉宏志，帳號
    000000000000帳戶轉入」相符。證人劉秀雄亦證稱：「伊有託胡俊秀股票買賣過
    戶、交割事宜」（原審卷第四十六頁），堪信上開證言為真正。至證人劉秀雄雖
    證稱：「伊未委託胡俊秀於八十六年三月十二日取款」（原審卷第四十七頁），
    然證人劉秀雄與上訴人為至親，與本件訴訟結果復有經濟上利害關係，且該部分
    證述與上開物證所示情節不符，顯見證言偏頗上訴人，不足憑採。故胡俊秀有權
    代理上訴人提領系爭存款，上訴人主張遭盜領，顯然無稽。
五、上訴人雖主張：提款單記載提款日期八十三年三月十二日，當時伊未留存印鑑可
    供核對，故被上訴人同意提領，為有過失云云。然查，上開取款憑條上所示被上
    訴人承辦人員之日期戳章、存摺均顯示提領日期為八十六年三月十二日，證人胡
    俊秀亦證明係其誤載為八十三年，可見證人胡俊秀於八十六年三月十二日代理上
    訴人向被上訴人請求返還系爭消費寄託款，經被上訴人交付存款，兩造於當日因
    意思表示合致而生終止系爭存款之消費寄託關係之效力，並因胡俊秀代理上訴人
    受領存款，使被上訴人所負返還消費寄託款債務因清償而消滅。至胡俊秀於取款
    憑條記載之日期，僅用以表示行使返還存款請求權之日期，雖有誤載，無損上開
    法律效果，上訴人此部分主張委無足取。
六、上訴人主張上開李含笑之帳戶開戶時，李含笑在國外乙節，縱然屬實，僅涉李含
    笑是否為該帳戶真正使用人之問題，無礙胡俊秀代理上訴人受領被上訴人清償消
    費寄託款之效力。
七、綜上所述，被上訴人對上訴人所負返還系爭存款之債務已消滅，上訴人依民法第
    五百九十七條規定請求被上訴人給付系爭款項及利息，為無理由，不應准許。其
    假執行之聲請亦失所附麗，應併予駁回。原審為上訴人敗訴之判決，及駁回其假
    執行之聲請，並無不合。上訴意旨指摘原判決不當，求予廢棄改判，為無理由，
    應予駁回。
八、兩造其餘攻擊、防禦方法，於判決結果無涉，爰不一一論述。
九、據上論結，本件上訴為無理由，依民事訴訟法第四百六十三條、第三百八十五條
    第一項前段、第四百四十九條第一項、第七十八條，判決如主文。
中      華      民      國    九十二    年      三      月    二十五    日
                                民事第二庭
                                    審判長法  官  許  正  順
                                          法  官  魏  麗  娟
                                          法  官  翁  昭  蓉
右正本係照原本作成。
如不服本判決，應於收受送達後二十日內向本院提出上訴書狀，其未表明上訴理由者
，應於提出上訴後二十日內向本院補提理由書狀（均須按他造當事人之人數附繕本）
上訴時應提出委任律師或具有律師資格之人之委任狀；委任有律師資格者，另應附具
律師資格證書及釋明委任人與受任人有民事訴訟法第四百六十六條之一第一項但書或
第二項（詳附註）所定關係之釋明文書影本。
中      華      民      國    九十二    年      三      月    二十五    日
                                          書記官  吳  美  貞
附註：
民事訴訟法第四百六十六條之一（第一項、第二項）：
對於第二審判決上訴，上訴人應委任律師為訴訟代理人。但上訴人或其他法定代理人
具有律師資格者，不在此限。
上訴人之配偶、三親等內之血親、二親等內之姻親，或上訴人為法人、中央或地方機
關時，其所屬專任人員具有律師資格並經法院認為適當者，亦得為第三審訴訟代理人
。


司法院資訊處製作；財團法人民間司法改革基金會備份。
